臺灣屏東地方法院刑事判決　　　　　　 94年度交訴字第115號
公　訴　人　臺灣屏東地方法院檢察署檢察官
被　　　告　甲○○
上列被告因公共危險案件，經檢察官提起公訴（94年度偵字第31
87號），嗣因被告就被訴事實為有罪之陳述，經本院告知簡式審
判程序意旨，並聽取公訴人及被告之意見後，本院合議庭裁定由
受命法官獨任依簡式審判程序審理，判決如下：
    主  文
甲○○服用酒類，不能安全駕駛動力交通工具而駕駛，處有期徒
刑貳月。又駕駛動力交通工具肇事，致人受傷而逃逸，處有期徒
刑捌月。應執行有期徒刑拾月。緩刑伍年。
    事  實
一、甲○○於民國94年6 月24日凌晨零時15分許，與友人在屏東
    市「大埔卡拉ＯＫ」飲酒後，明知酒精對於人體神經系統有
    抑制作用，酒後從事駕駛行為極易因體內酒精作用致身體協
    調機能及對外界事物之反應能力降低而發生危險，竟仍駕駛
    車牌號碼９６５５－ＭＧ號自用小客車上路，嗣同日凌晨零
    時15分許，由西往東沿屏東縣長治鄉○○路行經與潭頭路之
    交岔路口時，因無法有效操控所駕車輛，致追撞其前方同向
    行駛中，車牌號碼ＷＦＳ－４１９號輕型機車，造成機車駕
    駛邱思媚因而人車倒地並受有頭部外傷併臉多處挫瘀傷及左
    足挫擦傷之傷害（過失傷害部分未據告訴），詎甲○○肇事
    後，竟未下車察看或為任何必要之處理，猶基於逃逸之犯意
    ，迅即驅車逃離現場，嗣為警據報將邱思媚送醫，並循線於
    同日零時36分許，在屏東縣長治鄉○○街土地公廟前查獲，
    旋於同日凌晨1 時10分許對甲○○進行酒測，測得其吐氣中
    酒精濃度為每公升0.28毫克（0.28mg/L），推算其前揭開始
    駕駛行為時，吐氣中酒精濃度數值約為每公升0.328 毫克至
    每公升0.37毫克。
二、案經屏東縣警察局屏東分局報告臺灣屏東地方法院檢察署檢
    察官偵查起訴。
    理  由
一、被告甲○○於前揭時地酒後駕車肇事致邱思媚受傷而逃逸之
    事實，除據被告甲○○於本院審理時自白不諱，並經證人邱
    思媚於警詢及偵查中陳述綦詳，復有道路交通事故現場圖1
    紙、道路交通事故調查報告(一)、(二)表、酒精濃度測試單、驗
    傷診斷證明書各1 紙及現場照片8 幀在卷可稽，堪信為真。
    經查：
  (一)按酒精對人體所生影響，於吐氣中酒精濃度達每公升0.25毫
    克時，即已輕微中毒，而有輕度協調功能降低症狀，如從事
    駕駛行為，其肇事率為一般正常人2 倍以上，若進而濃度達
    每公升0.40毫克以上者，肇事率將6 倍於一般正常人，此觀
    卷附臺灣高等法院88年10月26日院賓文廉字第13407 號致
    所屬各級法院函檢附法務部88年10月1 日法檢字第3641號
    函暨附件研究報告及中央警察大學蔡中志教授製作之「酒精
    濃度與肇事率之關係表」可參；另道路交通安全規則第114
    條第2 款亦規定，汽車駕駛人飲酒後，吐氣中所含酒精濃度
    逾每公升0.25毫克者，即不得駕車，要均以其對公眾往來交
    通構成危險甚高。本件被告甲○○於前揭時地飲酒後，於案
    發當日凌晨零時15分許即開始駕車，業據被告甲○○於警詢
    中自承在卷，嗣其為警查獲而進行酒測時，已為同日凌晨1
    時10分許，距開始駕車之時點約1 小時。茲依人體之代謝作
    用，血液中酒精濃度每小時下降速率約為每百毫升10毫克至
    19毫克（10~19mg/dL），有法務部法醫研究所90年2 月1 日
    法醫所90清字第0150號函在卷可參，以一般血液中呈現酒精
    濃度對照同一狀況下吐氣中酒精濃度約為2,100 倍之比率計
    算，則被告甲○○前揭時地開始駕車時之身體狀態，換算吐
    氣中酒精濃度約為每公升0.328 毫克至0.37毫克，依上開研
    究報告所示，其肇事率已介於一般正常情形2 至6 倍間，不
    僅對公眾交通往來形成之危險性甚高，今依前開卷附道路交
    通事故現場圖、道路交通事故調查報告(一)、(二)表及現場照片
    ，本件事發時間固為陰天深夜，然現場係有照明之鄉道○○
    路口，路面材質為柏油鋪設且無缺陷、無障礙，道路速限每
    小時40公里，詎被告甲○○竟以每小時70至80公里之車速通
    過，並以車頭近中央位置強力追撞前方機車，此觀事發後其
    自小客車水箱罩及前檔風玻璃均在近中央處嚴重受損（詳警
    卷第34頁上、下方車損照片）自明，是其當時面對前方狀況
    幾無任何閃避之作為，與一般正常駕駛人應有之反應迥異，
    顯已因體內酒精作用致欠缺有效操控所駕車輛之能力，達到
    不能安全駕駛之程度。
  (二)被告甲○○前揭時地駕車撞及邱思媚所騎機車致人車倒地，
    其衝撞力道之猛，不僅使甲○○所駕上開自用小客車車前水
    箱罩護板近中央處斷落、引擎蓋前端凹陷，其前檔風玻璃中
    段偏左即略在駕駛座前方位置猶因遭撞擊飛起之機車騎士身
    體碰撞而嚴重破裂，已如前述，衡情，以其撞擊力道之大、
    撞擊聲之響，且直接衝撞自用小客車駕駛眼前數十公分處之
    檔風玻璃，其駕駛人對此撞擊將直接造成機車騎士倒地受傷
    一節，顯無不知之理，竟全未停車查看，猶迅速駛離現場，
    是被告甲○○確有肇事逃逸之主觀犯意，堪予認定。則本件
    被告犯罪事證已臻明確，應依法論科。
二、按汽車係以汽油內燃機產生動力驅動之車輛，為刑法第185
    條之3 、第185 條之4 所規定之動力交通工具。核被告甲○
    ○所為，係犯刑法第185 條之3 酒後不能駕駛動力交通工具
    而駕駛之公共危險罪及同法第185 條之4 肇事致人受傷而逃
    逸之公共危險罪。被告甲○○所犯上開二罪，犯意各別，行
    為互殊，應分論併罰。今查刑法公共危險罪所規範者，乃針
    對足以造成特定或不特定多數人死亡或身體健康受傷害及財
    物受損失等嚴重後果，而具有公共危險性之犯罪行為。刑法
    第185 條之4 肇事逃逸罪之為公共危險罪，其構成要件係以
    因行為人駕駛動力交通工具之前行為而肇事致人死傷之狀態
    為其特別情狀，以行為人於該情狀下所為之「逃逸」行為為
    其構成要件行為。學說上固有以本條之立法目的在因車禍行
    為人負有救護傷者之義務，乃立此規定促其履行救護義務，
    認為於量刑時應審酌行為人肇事所致之危害，即車禍直接造
    成法益受損害之程度等情，固非無見。惟本條之立法目的果
    在課予行為人以救護傷者之義務，則其前行為致人當場死亡
    者，既無救護之可能，遑論能課此義務，與法條規定之內容
    即有矛盾，況因前行為而發生救護義務者，原已為刑法第15
    條第2 項、第294 條所規範，立法者自無再疊床架屋之理。
    是以，本條既規定於社會法益罪章，其保護法益顯非僅針對
    被害人個人之生命、身體法益，而依其章名為公共危險，且
    與其並列之同條之一、之二、之三規定，均在避免行為所造
    成現實危險情狀可能隨時擴大而損及公眾往來交通安全之高
    度危險，其保護者自應包括前行為之被害人及其他用路人。
    蓋因科技發展，從事以操控動力交通工具為手段之交通行為
    ，原有其對法益造成侵害之高度危險本質，僅因考量社會活
    動之需要，乃例外予以容許，是為「許容性之危險」，立法
    者並另制定嚴格之用路規範及秩序以控制其風險。然駕駛動
    力交通工具之人因自己先前故意或過失，甚至無過失而肇事
    所形成原本由正常規範所掌控之風險有失控之立即危險時，
    若未及時課予保持、控制危害不再繼續擴大之義務，任令肇
    事者因倉促逃竄而形成公眾生命、身體及財產受侵害之危險
    昇高，被害人復處於欠缺自我控制及原本依道路交通規範應
    與其他用路人共盡維護公眾往來秩序能力之狀態，對於被害
    人生命、身體法益，甚至遺體尊嚴之保障，乃至於其他信賴
    道路交通規範之正常用路人之安全，均形成高度危險之狀態
    ，乃立法課予前行為之當事人有至少留在現場不得逃逸以減
    少危險昇高、擴大之義務，今行為人違反此一注意義務時，
    自應以其侵害本條規範保護目的，亦即其行為所形成公共安
    全受威脅之強度做為量刑之依據，從而，就行為人成立本罪
    情節輕重之認定，應著重於個案中行為人著手實施該為構成
    要件行為之逃逸行為的動機、手段，及所生危險高低，與社
    會公共安全法益受損害程度等節審度之，至於其前行為所造
    成法益損害之大小，如被害人受傷之程度甚或已經死亡等情
    ，就該條文所規定構成要件而言，原僅具有客觀行為情狀之
    性質，矧依其具體情節，若已構成犯罪事實，原應另行論究
    其肇事行為之罪責，依刑法上「禁止雙重評價」之原則，猶
    不得重覆做為衡量本罪情節輕重之依據。爰本件除審酌被告
    甲○○之年齡、品行、智識程度，其為72年6 月24日出生、
    受有高職教育程度之人，前未有任何刑事前案紀錄，素行尚
    可，此有年籍資料及臺灣高等法院全國前案紀錄表陳卷可參
    ，及其酒後駕車犯罪時之體內酒精濃度數值外，並考量被告
    甲○○於前揭時地不僅酒後超速行車肇事撞傷邱思媚，為遂
    行其逃逸之目的，竟不顧現場為路幅有限之道路，猶無視自
    己原已處於酒後不能安全駕駛之狀態，並已經發生因無法有
    效操控所駕車輛而肇事之事實，若再繼續為之，其繼續擴大
    法益受侵害程度之危險至鉅，竟仍執意加速逃逸，依其逃逸
    之手段、惡性及擴大公共往來安全受侵害之危險，與一般肇
    事致人受傷、甚至死亡後，僅單純為卸責而趁人不知，潛行
    離去之情形有異，對於被害人之生命及公共安全，乃至於社
    會秩序危害之程度，及其犯罪後已經與被害人邱思媚達成和
    解，賠償新臺幣11萬元以填補損害，有和解書在卷可按，並
    於本院審理時坦承犯行，犯後態度尚可等一切情狀，分別量
    處如主文所示之刑，並定其應執行刑，以示儆懲。又被告甲
    ○○前未曾受任何刑之宣告，有臺灣高等法院前案紀錄表及
    臺灣屏東地方法院檢察署被告前案查註紀錄表在卷可按，其
    此因一時失慮而誤罹刑章，諒其經此偵審程序及刑之宣告，
    當知所警惕，信無再犯之虞，併諭知緩刑5 年，以勵自新。
據上論斷，應依刑事訴訟法第273 條之1 第1 項、第299 條第1
項前段，刑法第185 條之3 、185 條之4 、第51條第5 款、第74
條第1 款，判決如主文。
本案經檢察官鍾仁松到庭執行職務
中　　華　　民　　國　　94　　年　　9 　　月　　28　　日
                    　　交通法庭  　法　官  陳松檀
上開正本證明與原本無異。
如不服本判決應於收受本判決後送達後10日內向本院提出上訴書
狀，其未敘述上訴理由者，並得於提起上訴後10日內向本院補提
理由書狀（均須按他造當事人之人數附繕本）「切勿逕送上級法
院」
中　　華　　民　　國　　94　　年　　9 　　月　　28　　日
                                    書記官  滕一珍
附錄本判決論罪之法條：
中華民國刑法第185 條之3
服用毒品、麻醉藥品、酒類或其他相類之物，不能安全駕駛動力
交通工具而駕駛者，處一年以下有期徒刑、拘役或三萬元以下罰
金。
中華民國刑法第185 條之4
駕駛動力交通工具肇事，致人死傷而逃逸者，處六月以上五年以
下有期徒刑。
